臺灣高等法院民事判決　　　　　　　　 99年度重上字第646號
上　訴　人　秦進財
訴訟代理人　劉昌崙律師
　　　　　　林聖彬律師
　　　　　　孫安妮律師
被 上訴 人　張文馨
訴訟代理人　沈明達律師
被 上訴 人　蔡雅雯
上列當事人間請求不動產所有權移轉登記事件，上訴人對於中華
民國99年7月26日台灣板橋地方法院98年度重訴字第376號第一審
判決提起上訴，並就本訴部分為訴之追加，本院於100年4月19日
言詞辯論終結，判決如下：
    主  文
上訴及追加之訴均駁回。
第二審及追加之訴訴訟費用由上訴人負擔。
    事實及理由
甲、程序方面：
一、按於第二審為訴之變更或追加，非經他造同意，不得為之，
    但請求之基礎事實同一者，不在此限。民事訴訟法第446 條
    第1項、第255條第1項第2款定有明文。本件上訴人就本訴部
    分於原審起訴聲明：「(一)被上訴人張文馨應將如原判決附表
    所示之不動產（下稱系爭不動產）移轉登記予上訴人，並塗
    銷在系爭不動產上之抵押權登記。(二)上訴人願給付被上訴人
    蔡雅雯及張文馨新台幣（下同）2,000萬元，由其2人共同領
    取。又蔡雅雯前以系爭不動產為抵押向台灣新光商業銀行股
    份有限公司（下稱新光銀行）之借款餘額應先扣除之。(三)上
    開2 項聲明應同時履行。」，經原審為上訴人敗訴判決，上
    訴人僅就其中「張文馨應塗銷系爭不動產之抵押權登記」部
    分聲明上訴，並於本院二審程序中，追加請求「(一)張文馨應
    將系爭不動產之移轉登記塗銷。(二)蔡雅雯應將系爭不動產移
    轉登記予上訴人。」（見本院卷頁57正反面、135反面）。
    經核，上訴人上開訴之追加與起訴時所為主張，均係基於其
    將系爭不動產借名登記蔡雅雯名下，嗣蔡雅雯無權處分或通
    謀而移轉登記予張文馨之同一基礎事實，依上開規定，應予
    准許。
二、被上訴人蔡雅雯經合法通知，未於言詞辯論期日到場，核無
    民事訴訟法第386條所列各款情形，爰依上訴人之聲請， 由
    其一造辯論而為判決。
乙、實體方面：
壹、本訴部分：
一、上訴人起訴主張：
    系爭不動產原為訴外人曾秋娥所有並因貸款而設定抵押權予
    合作金庫銀行股份有限公司（下稱合庫銀行），曾秋娥及其
    夫簡文昌亦積欠上訴人借款680 餘萬元，嗣合庫銀行聲請台
    灣桃園地方法院（下稱桃園地院）強制執行系爭不動產（92
    年度民執木字第36161號）， 復於93年10月27日將執行債權
    2,800 萬元讓與第三人荷商柯金資產管理股份有限公司台灣
    分公司（下稱柯金公司），其後上訴人與柯金公司達成以2,
    000萬元受讓上開執行債權之協議，上訴人乃於94年9月15日
    與蔡雅雯成立借名契約，約定由上訴人向蔡雅雯商借2,000
    萬元而以蔡雅雯名義受讓柯金公司2,800 萬元之債權，再以
    該債權額抵繳價金承受系爭不動產後暫登記於蔡雅雯名下，
    嗣由蔡雅雯向新光銀行西門分行設定抵押貸款2,380 萬元，
    貸得款項其中2,000萬元及380萬元分別用以清償上訴人對蔡
    雅雯之借款及利息，俟上訴人還清銀行貸款後，再將系爭不
    動產變更登記為上訴人所有。而上訴人業以98年7 月13日民
    事準備狀繕本送達蔡雅雯為終止借名契約之表示，詎蔡雅雯
    與張文馨通謀，於98年8月28日將系爭不動產設定抵押權1,5
    00萬元予張文馨（下稱系爭抵押權），復於98年10月21日、
    11月10日先後將系爭不動產移轉所有權登記予張文馨，自屬
    無權處分，而上訴人自88年起即居住使用系爭不動產迄未搬
    離，張文馨就此應可得而知，並非善意第三人，故其等就系
    爭不動產所為之上開行為，自屬無效。為此，依民法第87條
    、第113條、第118條、第767條及第541條第2項之規定， 請
    求張文馨應塗銷系爭不動產之抵押權登記（逾此部分之請求
    ，業據原審判決駁回，未據上訴人聲明不服），並於本院追
    加請求張文馨應將系爭不動產之移轉登記塗銷及蔡雅雯應將
    系爭不動產移轉登記予上訴人。
    並於本院聲明：
    (一)原判決廢棄。
    (二)張文馨應將系爭不動產之移轉登記及抵押權設定登記予以
      塗銷。
    (三)蔡雅雯應將系爭不動產移轉登記予上訴人。
二、被上訴人張文馨則以：系爭不動產係由蔡雅雯向桃園地院標
    買而取得所有權，其因信賴登記而於97年4 月10日向蔡雅雯
    買受系爭不動產，並依約給付價金，買賣關係並無所謂無效
    之情事。另為擔保系爭不動產買賣價款，蔡雅雯乃設定系爭
    抵押權，而系爭不動產已移轉登記予張文馨，系爭抵押權登
    記因混同而消滅，上訴人請求張文馨塗銷系爭抵押權亦無理
    由。退步言，縱上訴人與蔡雅雯間有借名登記關係，惟雙方
    既達成信託之讓與擔保協議，依最高法院70年台上字第104
    號判例意旨，蔡雅雯於上訴人不依約清償債務，本得將系爭
    不動產變賣，並就該價金受清償等語，資為抗辯。
    並於本院聲明：上訴及追加之訴均駁回。
三、被上訴人蔡雅雯未於本院言詞辯論期日到場，亦未提出書狀
    作任何聲明或陳述，惟據其於原審所為陳述略以：系爭不動
    產係其以2,800 萬元經法院拍賣程序買受，於94年11月25日
    取得權利移轉證書，並於94年12月9日完成所有權登記， 嗣
    於95年1月21日出租予上訴人，約定租期1年，並無借名登記
    之情形。至上訴人所指2,380 萬元借款情事，與系爭不動產
    無關。退步言，縱認上訴人與蔡雅雯間確有借名登記之協議
    ，上訴人既未依約定期限返還借款，亦應自系爭不動產搬遷
    ，上訴人本件請求，益顯無理等語。
四、兩造不爭執之事實：
  (一)系爭不動產原為第三人曾秋娥所有並設定抵押權予合庫銀
      行而貸款，曾秋娥及其夫簡文昌亦積欠上訴人借款680 餘
      萬元，嗣合庫銀行聲請桃園地院強制執行系爭不動產（92
      年度民執木字第36161號），於執行程序中將2,800萬元執
      行債權讓與第三人柯金公司，其後復由蔡雅雯自柯金公司
      受讓上開債權，並由蔡雅雯於94年9 月21日以債權額抵繳
      2,800 萬元拍賣價款後予以承受，於94年11月25日取得桃
      園地院核發之權利移轉證書，於同年12月9 日辦理所有權
      移轉登記。嗣蔡雅雯於95年4 月26日將系爭不動產設定本
      金最高限額抵押權264萬元予新光銀行，復於98年8月28日
      設定債權額1,500 萬元之第二順位普通抵押權予張文馨，
      再於98年11月10日將系爭不動產所有權移轉登記予張文馨
      。
  (二)張文馨先後於97年4月10日匯款170萬元、97年10月23日匯
      款768,000元、97年12月18日匯款60萬元、98年8月26日匯
      款1,227,000元、98年8月26日匯款200萬元予蔡雅雯。
五、兩造之爭點及論斷：
    上訴人主張系爭不動產係借用蔡雅雯名義標買並登記所有權
    ，且其業已終止與蔡雅雯間之借名契約，詎無處分權之蔡雅
    雯竟與張文馨通謀設定系爭抵押權，並將系爭不動產移轉登
    記予張文馨，自屬無效，張文馨應塗銷系爭不動產之移轉登
    記及抵押權設定登記，再由蔡雅雯將系爭不動產移轉登記予
    上訴人等語。為被上訴人所否認，並以前揭情詞置辯。是本
    件兩造就本訴部分之爭點為：(一)系爭不動產是否上訴人借
    用蔡雅雯名義而為登記？(二)蔡雅雯將系爭不動產移轉登記
    為張文馨所有，是否無效？茲論述如下：
  (一)關於系爭不動產是否上訴人借用蔡雅雯名義登記之爭點：
    １、按學說上所謂之「爭點效」，係指法院於確定判決理由
        中，對訴訟標的以外當事人所主張或抗辯之重要爭點，
        本於兩造辯論之結果所為之判斷結果，除有顯然違背法
        令，或當事人提出新訴訟資料足以推翻原判斷之情形外
        ，於同一當事人間，就與該重要爭點有關之他訴訟，不
        得再為相反之主張，法院亦不得作相異之判斷而言，其
        乃源於訴訟上之誠信原則及當事人公平之訴訟法理而來
        。是「爭點效」之適用，除理由之判斷具備「於同一當
        事人間」、「非顯然違背法令」及「當事人未提出新訴
        訟資料足以推翻原判斷」等條件外，必須該重要爭點，
        在前訴訟程序已列為足以影響判決結果之主要爭點，經
        兩造各為充分之舉證，一如訴訟標的極盡其攻擊、防禦
        之能事，並使當事人適當而完全之辯論，由法院為實質
        上之審理判斷，前後兩訴之標的利益大致相同者，始應
        由當事人就該事實之最終判斷，對與該重要爭點有關之
        他訴訟負結果責任，以符民事訴訟上之誠信原則（最高
        法院96年度台上字第307號判決意旨參照）。經查：
      (1)蔡雅雯前以上訴人無權占有其所有之系爭不動產為由，
        依民法第767 條之規定，起訴請求上訴人返還系爭不動
        產，經桃園地院以97年度訴字第110 號判決蔡雅雯勝訴
        ，上訴人不服上訴，經本院以97年度上字第861 號判決
        廢棄原判決，駁回蔡雅雯請求返還系爭不動產之訴（97
        年度上字第861號）， 業經原審調閱上開遷讓房屋事件
        （下稱前案）全卷查核無訛。而兩造於前案訴訟一、二
        審程序均將「上訴人是否借蔡雅雯名義向柯金公司買受
        曾秋娥之債權、應買系爭不動產及辦理新光銀行貸款」
        列為足以影響前案判決結果之主要爭點，且各為充分之
        舉證，極盡其攻擊、防禦之能事而為適當、完全之辯論
        ，而前案法院經實質審理兩造主張、舉證後，將所為之
        判斷詳述於判決理由，此觀之前案本院判決理由已逐點
        論斷「(一)…觀被上訴人（即蔡雅雯）計算書所列載……
        各項，其借款日期與上訴人自柯金公司受讓對曾秋娥之
        債權期間相符，實際交付（匯款）借款金額為2,000 萬
        元，除列代標（系爭不動產）利息及費用額外，並列有
        （新光銀行貸款）人頭費用額，貸款清償2,380 萬元等
        ，參佐前述上訴人提供其帳戶帳款清償扣還被上訴人之
        新光銀行貸款等情，堪認上訴人抗辯其借被上訴人名義
        向柯金公司買受曾秋娥之債權、應買系爭不動產及辦理
        新光銀行貸款等語，並非無據，堪予採信。(二)上訴人先
        於94年9月12日書立切結書，… 後於96年12月19日與被
        上訴人協議，…前者…乃被上訴人應買前之承諾，後者
        ……乃兩造為結算債務，併為上訴人未如期歸還欠款，
        即遷讓系爭不動產之協議，並無系爭不動產產權歸屬確
        認之約定，自難逕憑為被上訴人否認上訴人前揭借名抗
        辯之有利證明。」等語，亦有該判決可稽（見原審卷頁
        138-139）。
      (2)上訴人於本件係主張系爭不動產係借用蔡雅雯名義標買
        並登記所有權，且其業已終止該借名契約而為塗銷系爭
        不動產登記等請求，亦如上述，前後兩訴之標的利益、
        訴訟資料大致相同，且前案判決歷經二審裁判確定並無
        顯然違背法令之情形，則依上開說明，除當事人提出新
        訴訟資料足以推翻前案確定判決之判斷外，兩造就前案
        確定判決對於上開重要爭點所為理由判斷，於本件訴訟
        自不得再為相反之主張，法院亦不得作相異之判斷，始
        符合訴訟上之誠信原則及當事人公平之訴訟法理。至於
        蔡雅雯另抗辯稱原判決載稱：「…至兩造間雖有上訴人
        （即上訴人）未如期歸還欠款，即遷讓系爭不動產之協
        議，要屬另一契約關係，經本院二次行使闡明權，被上
        訴人（即被上訴人）均陳明不主張該協議書契約關係（
        本院卷77頁，91頁），本院自無從審酌之。…」等語，
        故難符已「經兩造適當而完全之辯論」云云，此乃涉及
        蔡雅雯於前案關於訴訟標的法律關係請求權選擇問題，
        核與其與上訴人有關借名契約關係存否之認定無涉，自
        不影響前案確定判決對於該重要爭點之判斷。
      (3)蔡雅雯雖於本件訴訟中另以有多項新證據（見原審卷頁
        13-33、41-52之被證1至被證7）足以推翻原判斷云云。
        惟查，其中上訴人於蔡雅雯應買前之94年9 月12日書立
        切結書（即被證6）， 記載承諾於94年10月21日前將占
        有之系爭不動產搬遷交還，及96年12月19日與蔡雅雯之
        協議書（即被證5）， 均經前案確定判決審酌，已如上
        述。至上訴人未依切結期限搬遷而與蔡雅雯再於95年1
        月21日就系爭不動產訂立租約（即被證1）， 及上訴人
        以自己或他人名義所訂立之其他不動產買賣契約書、借
        據（即被證2、3、4、7），均無從推翻原確定判決依據
        蔡雅雯其後出具計算書所列載內容而為系爭借名契約存
        在之判斷。
      (4)綜此，應認上訴人主張其借蔡雅雯名義向柯金公司買受
        曾秋娥之債權、應買系爭不動產並登記為系爭不動產之
        所有權人等情，堪以採信。
  (二)關於蔡雅雯將系爭不動產移轉登記為張文馨所有是否無效
      之爭點：
    １、按稱「借名登記」者，謂當事人約定一方將自己之財產
        以他方名義登記，而仍由自己管理、使用、處分，他方
        允就該財產為出名登記之契約，其成立側重於借名者與
        出名者間之信任關係，在性質上應與委任契約同視，倘
        其內容不違反強制、禁止規定或公序良俗者，固應賦予
        無名契約之法律上效力，並類推適用民法委任之相關規
        定。惟出名者違反借名登記契約之約定，將登記之財產
        為物權處分者，對借名者而言，即屬無權處分，除相對
        人為善意之第三人，應受善意受讓或信賴登記之保護外
        ，如受讓之相對人係惡意時，自當依民法第118 條無權
        處分之規定而定其效力，以兼顧借名者之利益（最高法
        院98年度台上字第76號判決意旨參照）。本件上訴人與
        蔡雅雯間就系爭不動產有借名登記契約關係存在，已如
        前述，則蔡雅雯嗣於本件訴訟中之98年8 月28日設定債
        權額1,500 萬元之第二順位普通抵押權予張文馨，再於
        98年11月10日將系爭不動產所有權移轉登記予張文馨，
        依上開說明，自屬無權處分，而上訴人復不承認此處分
        ，則上開處分之效力如何即應審究張文馨是否為善意之
        第三人。
    ２、又土地法第43條所謂依本法所為之登記，有絕對效力之
        規定，其旨在於保護善意第三人，因信賴登記機關之登
        記，而為交易之交易安全（司法院院字第1919號解釋參
        照）。故不論私人基於私法關係對原所有權人取得不動
        產之移轉登記請求權，在私人依法完成所有權登記前，
        第三人因信賴登記，而自無權處分之人取得所有權，真
        正權利人仍無排除第三人之所有權，主張其始為真正所
        有權人之餘地。經查：
      (1)本件上訴人主張張文馨明知蔡雅雯就系爭不動產係無權
        處分之事實，既為被上訴人所否認，其就此主張之事實
        ，自應負舉證之責。上訴人僅以其占用系爭不動產，蔡
        雅雯及張文馨具有多年共同投資買賣拍賣屋之經驗，當
        早已知曉或可得而知系爭不動產係上訴人借名登記為蔡
        雅雯所有，觀乎被上訴人2 人就系爭不動產先後設定抵
        押權及所有權移轉登記，可知張文馨有試探及配合蔡雅
        雯脫產之作為目的云云，惟未據提出任何證據以實其說
        ，即難遽採。至上訴人另以蔡雅雯係於本件訴訟中將系
        爭不動產設定抵押權及移轉所有權登記為張文馨所有，
        即認張文馨明知或可得而知蔡雅雯係無權處分、借名登
        記云云，尚嫌速斷。此觀之蔡雅雯與張文馨就系爭不動
        產之買賣契約係於97年4 月10日簽訂，而上訴人於蔡雅
        雯所提遷讓房屋之前案訴訟，於第一審程序（即桃園地
        院97年度訴字第110號）之97年5月13日當庭陳述並提出
        答辯狀首次抗辯就系爭不動產係借名登記予蔡雅雯，況
        關於上訴人抗辯借名契約乙節，業經第一審法院亦未採
        認上開借名契約之抗辯而於97年8月5日判決上訴人敗訴
        ，據此實難認張文馨與蔡雅雯簽約時已明知或可得而知
        系爭不動產有借名契約關係存在。
      (2)反觀，張文馨於97年4 月10日與蔡雅雯簽訂不動產買賣
        契約書，買賣總價24,295,000元，有買賣契約書在卷可
        稽（見原審卷頁206-208）。而張文馨先後於97年4月10
        日匯款170萬元、97年10月23日匯款768,000元、97年12
        月18日匯款60萬元、98年8月26日匯款1,227,000元、98
        年8月26日匯款200萬元予蔡雅雯之事實，為兩造所不爭
        執，並有匯款單附卷可憑（見原審卷頁209-210、 本院
        卷頁73-76），是張文馨所辯已給付自備款共6,295,000
        元予蔡雅雯之事實，堪以採信。又蔡雅雯於95年4 月26
        日將系爭不動產設定本金最高限額抵押權264 萬元予新
        光銀行，已如上述，而迄至98年10月間尚積欠新光銀行
        貸款本金17,973,324元，嗣張文馨於98年12月28日以蔡
        雅雯名義匯款應繳貸款本息103,136 元至新光銀行授信
        帳戶，復於99年3月至本院函詢時之100年1月間， 按月
        以蔡雅雯名義匯款應繳貸款本息至新光銀行授信帳戶，
        此有匯款回條聯及新光銀行100年2月11日新光銀業務字
        第0793號函檢附之上開抵押貸款還款相關資料可參（見
        本院卷頁79-85、107-110）。準此以觀，張文馨辯稱：
        買賣尾款1,800 萬元部分係約定由其代償蔡雅雯尚欠新
        光銀行抵押貸款本息再結算，並由蔡雅雯設定系爭抵押
        權以為擔保等語，尚非無據。參以張文馨買受系爭不動
        產當時之登記簿謄本記載蔡雅雯為所有權人、登記原因
        為「拍賣」，另無訴訟繫屬之登記事項，此有登記謄本
        附卷可稽（見台灣台北地方法院98年度審重訴字第940
        號卷頁20-22）。 互核以觀，張文馨所辯其係信賴不動
        產登記而向蔡雅雯買受系爭不動產，且已依約給付價金
        等語，衡情堪採，尚難認張文馨與蔡雅雯通謀為系爭不
        動產之買賣或設定抵押。
      (3)此外，上訴人復未舉出其他證據足資證明張文馨確明知
        或可得而知蔡雅雯係借名登記所有權人而為無權處分之
        事實，則張文馨因信賴登記機關登記系爭不動產為蔡雅
        雯所有，而為系爭不動產買賣交易及設定抵押權，雖蔡
        雅雯為無權處分之人，系爭不動產真正權利人即上訴人
        仍無排除張文馨之所有權，主張其始為真正所有權人之
        餘地。
    ３、從而，上訴人以其為系爭不動產之實質所有權人為由，
        依民法第87條、第113條、 第118條、第767條之規定，
        請求張文馨應將系爭不動產之移轉登記及抵押權設定登
        記予以塗銷，難認有據，不應准許。上訴人對張文馨之
        上開請求既無理由，則其主張業以98年7 月13日民事準
        備狀繕本送達蔡雅雯為終止借名契約之表示，依民法第
        87條、第541條第2項之規定，進一步請求蔡雅雯應將系
        爭不動產移轉登記予上訴人，亦無從准許。
六、綜上所述，上訴人依民法第87條、第113條、第118條、第76
    7 條、第541條第2項之規定，請求張文馨應將系爭不動產抵
    押權設定登記予以塗銷，為無理由，不應准許。原審就此部
    分為上訴人敗訴之判決，並無不合。上訴意旨指摘原判決不
    當，求予廢棄改判，為無理由，應予駁回。又上訴人於本院
    追加請求張文馨應將系爭不動產之移轉登記塗銷及蔡雅雯應
    將系爭不動產移轉登記予上訴人，亦無理由，應併予駁回。
乙、主參加訴訟部分：
一、張文馨於原審提起主參加訴訟主張：
    其與蔡雅雯就系爭不動產簽訂買賣契約，出賣人蔡雅雯依約
    有交付系爭不動產之義務，惟系爭不動產為上訴人無權占有
    ，而上訴人於94年9 月12日已書立切結書，承諾於94年10月
    21日前將占有之系爭不動產搬遷交還，復於96年12月19日與
    蔡雅雯簽立協議書，均未依約搬遷，蔡雅雯亦怠於依切結書
    及協議書請求上訴人返還系爭不動產，致迄未交付系爭不動
    產予張文馨。為此，先位依民第242 條之規定及系爭切結書
    、協議書之約定，請求上訴人應將系爭不動產遷讓返還蔡雅
    雯，並由張文馨代位受領；及依民法第179 條規定，請求上
    訴人自起訴狀繕本送達翌日起至遷讓交還之日止，按月給付
    蔡雅雯13萬元，由張文馨代位受領。備位依民法第767 條規
    定，請求上訴人應將系爭不動產遷讓返還張文馨；及依民法
    第179 條規定，請求上訴人自起訴狀繕本送達翌日起至遷讓
    交還之日止，按月給付張文馨13萬元。
  （原審就先位之訴除不當得利之請求外，為張文馨勝訴之判決
    ，上訴人就其敗訴部分提起上訴，張文馨就先位敗訴部分則
    未據聲明不服。）並於本院聲明：上訴駁回。
二、蔡雅雯於原審99年7 月12日言詞辯論時當庭對於張文馨之請
    求及訴訟標的法律關係認諾。
三、上訴人則以系爭切結書係依蔡雅雯要求為向銀行貸款之用而
    簽立，及系爭協議書則係蔡雅雯唆使黑道強迫其簽立等語，
    資為抗辯。
    並於本院聲明：
    (一)原判決不利上訴人部分廢棄。
    (二)上開廢棄部分，駁回張文馨在第一審之主參加訴訟。
四、經查：
  (一)上訴人對於在系爭切結書及系爭協議書簽名之事實並不爭
      執；而依系爭切結書所載內容：「本人秦進財暫住所在地
      ，地址中壢市○○○路538 號全棟，包括頂樓增建、擴建
      部分，切結保證於中華民國94年10月21日之前搬遷，若是
      在期限內未搬離，本人同意任由屋主蔡雅雯處理，並放棄
      抗辯權」等語，並無記載係為向銀行貸款而簽立，簽署時
      與第三人新光銀行設定抵押權95年4月26日之間相距達8個
      月之久，則上訴人抗辯稱切結書係依蔡雅雯要求為向銀行
      貸款之用而簽立云云，尚難遽採。又上訴人另簽立協議書
      同意清償蔡雅雯800萬元， 分別於97年1月31日及97年3月
      30日分別清償200萬元、600萬元，屆期如未償還，秦進財
      同意遷讓系爭不動產等語，上訴人雖抗辯係遭恐嚇及脅迫
      所簽，惟未據舉證以實其說，且未依民法第92條第1 項前
      段及第93條之規定於1 年內撤銷該意思表示，自仍應依該
      協議書履行。而上訴人復未舉證證明已清償蔡雅雯800 萬
      元之款項，依協議書所載即應將系爭不動產返還予蔡雅雯
      。
  (二)蔡雅雯依上開切結書及協議書之法律關係既得請求上訴人
      遷讓返還系爭不動產，惟蔡雅雯於上開遷讓房屋之前案訴
      訟中，經承辦法官多次闡明後，仍怠於依此法律關係請求
      上訴人返還系爭不動產，業經原審調閱前案全卷查核明確
      ，並經本院97年度上字第861 號判決理由敘明在案。而蔡
      雅雯於原審99年7 月12日言詞辯論時當庭對於張文馨之請
      求及訴訟標的法律關係認諾，亦如上述。是張文馨先位依
      民法第242 條之規定及系爭切結書、協議書之約定，請求
      上訴人將系爭不動產全部遷讓交還蔡雅雯，並由張文馨代
      位受領，為有理由，應予准許。
五、綜上所述，張文馨先位依民法第242 條之規定及系爭切結書
    、協議書之約定，請求上訴人將系爭不動產全部遷讓交還蔡
    雅雯，並由張文馨代位受領，為有理由，應予准許。原審就
    此部分為張文馨勝訴之判決，並為准、免假執行之宣告，並
    無不合。上訴意旨指摘原判決不當，求予廢棄改判，為無理
    由，應予駁回。
丙、據上論結，本件上訴為無理由，依民事訴訟法第449條第1項
    、第463條、第385條第1項前段、第78條，判決如主文。
中    華    民    國   100    年    5     月    3     日
                    民事第十庭
                        審判長法  官  張宗權
                              法  官  林曉芳
                              法  官  鄭純惠
正本係照原本作成。
如不服本判決，應於收受送達後20日內向本院提出上訴書狀，其
未表明上訴理由者，應於提出上訴後20日內向本院補提理由書狀
（均須按他造當事人之人數附繕本）上訴時應提出委任律師或具
有律師資格之人之委任狀；委任有律師資格者，另應附具律師資
格證書及釋明委任人與受任人有民事訴訟法第466 條之1第1項但
書或第2 項（詳附註）所定關係之釋明文書影本。如委任律師提
起上訴者，應一併繳納上訴審裁判費。
中    華    民    國   100    年    5     月    6     日
                              書記官  劉麗芬
附註：
民事訴訟法第466條之1（第1項、第2項）：
對於第二審判決上訴，上訴人應委任律師為訴訟代理人。但上訴
人或其他法定代理人具有律師資格者，不在此限。
上訴人之配偶、三親等內之血親、二親等內之姻親，或上訴人為
法人、中央或地方機關時，其所屬專任人員具有律師資格並經法
院認為適當者，亦得為第三審訴訟代理人。